臺灣臺北地方法院刑事判決　　　　　　　　　　　　　九十一年度自字第四五號
　　自　訴　人　丙○○
　　代　理　人　乙○○
　　被　　　告　甲○○
右列被告因誹謗案件，經自訴人提起自訴，本院判決如左：
    主  文
甲○○無罪。
    理  由
一、自訴意旨略以：被告甲○○在台灣高等法院九十年度上更 (二) 字第五一二號自
    訴其同父異母之弟杜有州、杜有信、杜有忠、杜有進等共同偽造文書案件審理中
    ，於載明九十一年三月五日上訴理由狀中，意圖散布於眾，指摘足以毀損自訴人
    名節之「被告杜有州等以偽造文書等方式辦理土地過戶，係完全由杜有州之同居
    人丙○○ (民國四十一年十月十五日出生) 指導辦理‧‧‧被告杜有州‧‧‧已
    超過四十歲，竟然不結婚，而長期與有夫之婦同居，並非毫無理由‧‧‧二人同
    居之事證‧‧‧士林地檢署八十七年偵續一六號案不起訴處分書，杜有州、丙○
    ○二人同進出，並由丙○○為該案告訴人杜有州作偽證」等語，而前開被告狀載
    論及杜有州偽造文書，係完全由自訴人丙○○指導辦理、長期與有夫之婦同居及
    作偽證等不實自訴事實理由，已涉有指摘自訴人犯罪外，更對自訴人名譽造成重
    大毀損，被告顯係涉犯刑法第三百十條第二項之加重誹謗罪嫌。
二、自訴人指被告甲○○涉有加重誹謗罪嫌，無非以被告於另案即台灣高等法院九十
    年度上更 (二)字第五一二號偽造文書案件所提出之刑事上訴理由 (二)狀一件為
    其論據。訊據被告固坦承有於台灣高等法院九十年度上更 (二) 字第五一二號之
    刑事上訴理由 (二) 狀內載明「被告杜有州等以偽造文書等方式辦理土地過戶，
    係完全由杜有州之同居人丙○○ ( 民國四十一年十月十五日出生)指導辦理‧‧
    ‧被告杜有州‧‧‧已超過四十歲，竟然不結婚，而長期與有夫之婦同居，並非
    毫無理由‧‧‧二人同居之事證‧‧‧士林地檢署八十七年偵續一六號案不起訴
    處分書，杜有州、丙○○二人同進出，並由丙○○為該案告訴人杜有州作偽證」
    等語，惟堅決否認有何加重誹謗犯行，辯稱：答辯狀所載均屬真實，黃錦宗並於
    另案證述在卷，其並無誹謗之意等語。
三、按刑法第三百十條之誹謗罪，須以意圖散布於眾，而指摘或傳述足以毀損他人名
    譽之事，為其犯罪構成要件。可知縱有指摘或傳述足以毀損他人名譽之事，如無
    散布於眾之意圖，仍不足以成立誹謗罪。而審判中得閱覽卷宗及證物者，依刑事
    訴訟法第三十三條、第三十八條規定，限於辯護人、被告或自訴人之代理人。則
    刑事案件自訴人所具上訴理由狀，得以知悉其內容者，限於法院依法執行職務之
    人員及辯護人、被告或自訴人之代理人，一般社會大眾並無與聞機會，實難以藉
    上訴理由狀指摘或傳述毀損他人名譽之事，而達散布於眾之目的。
四、綜上，如前所述，既然能窺知上訴理由狀內容之人甚為有限，苟被告有意散布於
    眾，其方法所在多有，自無僅出以上訴理由狀方式，故難認被告出具上開刑事上
    訴理由 (二) 狀除為自訴犯罪提出補充理由外，尚有意散布於眾，藉以誹謗自訴
    人。被告之行為尚不構成刑法第三百十條第二項之加重誹謗罪，應為無罪之諭知
    。
    據上論斷，應依刑事訴訟法第三百四十三條、第三百零一條第一項，判決如主文
    。
中      華      民      國    九十一    年      七      月    二十五    日
                              台灣台北地方法院刑事第三庭
                                        法  官  徐  世  禎
右正本證明與原本無異。
如不服本判決應於送達後十日內向本院提出上訴狀
                                        書記官  黃  瓊  玉
中      華      民      國    九十一    年      七      月    二十五    日
